臺灣高等法院花蓮分院刑事裁定　　　　 110年度毒抗字第90號
抗　告　人　
即　被　告　鍾國源
上列抗告人因觀察勒戒處分案件，不服臺灣花蓮地方法院110年
度毒聲字第167號中華民國110年9月27日裁定（聲請案號：110年
度毒偵字第365號、110年度聲觀字第123號），提起抗告，本院
裁定如下：
    主  文
抗告駁回。
    理  由
一、原裁定意旨略以：抗告人即被告鍾國源於民國110年6月23日
    10時27分許，經臺灣花蓮地方檢察署觀護人採尿後，送經慈
    濟大學濫用藥物檢驗中心EIA酵素免疫分析法初步檢驗，並
    以GC/MS氣相層析質譜儀法確認檢驗，結果呈甲基安非他命
    陽性反應，因認抗告人施用第二級毒品甲基安非他命之犯行
    ，堪以認定。而抗告人曾於91年間，因施用毒品案件經觀察
    、勒戒後，認無繼續施用毒品之傾向，由檢察官為不起訴處
    分確定。抗告人於上開觀察、勒戒執行完畢釋放後3年後再
    犯本案施用毒品犯行，是檢察官聲請法院裁定令抗告人入勒
    戒處所觀察、勒戒，為有理由，應予准許。
二、抗告意旨略以：抗告人係因感冒而不小心喝到一些其於109
    年去執行前，所留下用感冒藥瓶所裝的安非他命過濾水，使
    其尿液呈現陽性反應，抗告人尊重裁判也會配合，惟因抗告
    人之母及妻因病均需抗告人照顧，懇請法院從輕量刑，給予
    抗告人申請戒癮治療等語。
三、按犯毒品危害防制條例第10條之罪者，檢察官應聲請法院裁
    定，或少年法院（地方法院少年法庭）應先裁定，令被告或
    少年入勒戒處所觀察、勒戒，其期間不得逾2月，毒品危害
    防制條例第20條第1項定有明文。又109年1月15日修正公布
    、同年7月15日施行之毒品危害防制條例第20條第3項規定，
    犯第10條之罪於觀察、勒戒或強制戒治執行完畢釋放後，3
    年後再犯第10條之罪者，適用本條前2項之規定。上開所謂
    「3年後再犯」，只要本次再犯（不論修正施行前、後）距
    最近1次觀察、勒戒或強制戒治執行完畢釋放，已逾3年者，
    即該當之，不因其間有無犯第10條之罪經起訴、判刑或執行
    而受影響（最高法院109年度台上大字第3826號裁定意旨參
    照）。而毒品危害防制條例所規定之觀察、勒戒處分，其立
    法意旨在幫助施用毒品者戒除毒癮，該處分之性質非為懲戒
    行為人，而係為消滅行為人再次施用毒品之危險性，目的在
    戒除行為人施用毒品之身癮及心癮，兼具教化與治療之目的
    ，可謂刑罰之補充制度，從而毒品危害防制條例本身所規定
    之觀察、勒戒及強制戒治等保安處分，雖兼具自由刑之性質
    ，卻有刑罰不可替代之教化治療作用，且觀察、勒戒既屬用
    以矯治、預防行為人反社會性格，而具社會保安功能之保安
    處分，當無因行為人主觀之個人或家庭因素而免予執行之理
    。
四、經查：
  ㈠抗告人前曾於91年間因施用毒品案件，經原法院以91年度毒
    聲字第230號裁定送觀察、勒戒後，認無繼續施用毒品之傾
    向，於91年6月18日釋放出所，並經臺灣花蓮地方檢察署檢
    察官以91年度毒偵字第131號為不起訴處分確定。而抗告人
    於110年6月23日10時27分許，經臺灣花蓮地方檢察署觀護人
    採尿送驗結果，經鑑定確呈甲基安非他命陽性反應等情，有
    臺灣高等法院被告前案紀錄表、臺灣花蓮地方檢察署施用毒
    品犯尿液檢體監管紀錄表、慈濟大學濫用藥物檢驗中心110
    年6月30日慈大藥字第1100701005號函所附檢驗總表在卷可
    憑，且抗告人於臺灣花蓮地方檢察署觀護人執行保護管束約
    談時，並未向觀護人表示有何誤食安非他命過濾水，且稱未
    有服用藥物或違禁藥物之情形，有臺灣花蓮地方檢察署執行
    保護管束情況約談報告表、受保護管束人藥物服用情形問卷
    、施用毒品犯尿液檢體監管紀錄表在卷可稽。抗告人嗣辯稱
    係誤飲含有安非他命之過濾水等語，尚難採信。抗告人確曾
    於上開採尿前回溯96小時內某時，施用第二級毒品甲基安非
    他命1次，應堪認定。又本件抗告人施用毒品之行為時間，
    距離前揭觀察、勒戒執行完畢釋放後之時間已逾3年。原法
    院據此裁定令抗告人入勒戒處所觀察、勒戒，於法即無違誤
    。
  ㈡毒品危害防制條例中關於觀察、勒戒之規定，乃係導入一療
    程觀念，針對受處分人將來之危險所為預防、矯治措施之保
    安處分，目的係在戒除受處分人施用毒品身癮及心癮之措施
    ，以達教化與治療之目的，其立法意旨在幫助施用毒品者戒
    毒，非屬懲戒行為人之性質，核與刑罰執行之目的不同，且
    此為法律之強制規定，除有毒品危害防制條例第21條第1項
    規定犯同條例第10條之罪者，於犯罪未發覺前，自動向衛生
    福利部指定之醫療機構請求治療，醫療機構免將請求治療者
    送法院或檢察機關，以及同條例第24條第1項規定檢察官先
    依刑事訴訟法第253條之1第1項、第253條之2之規定，為附
    命完成戒癮治療之緩起訴處分，或於少年法院（地方法院少
    年法庭）認以依少年事件處理法程序處理為適當時，不適用
    第20條第1項之程序外，凡違反同條例第10條之規定者，檢
    察官即應依同條例第20條第1項規定，向法院提出聲請裁定
    令入勒戒處所觀察、勒戒，法院亦無自由斟酌以其他方式替
    代之權限。
  ㈢綜上，本案抗告人確有於110年6月23日10時27分許採尿回溯
    96小時內某時，施用第二級毒品甲基安非他命之犯行，而本
    案抗告人係於前次觀察、勒戒執行完畢3年後，再犯本案毒
    品危害防制條例第10條第2項之罪，依同法第20條第3項，應
    適用同條第1項之規定，令入勒戒處所觀察勒戒。原裁定據
    此依檢察官之聲請，裁定將抗告人送勒戒處所觀察、勒戒，
    要無違誤，本案抗告經核並無理由，應予駁回。
據上論斷，應依刑事訴訟法第412條，裁定如主文。
中    華    民    國   110    年    11    月    19    日
                  刑事庭審判長法  官  張宏節
                              法  官  林碧玲
                              法  官  林恒祺
以上正本證明與原本無異。
本件不得再抗告。
中    華    民    國   110    年    11    月    19    日
                              書記官  鄧瑞雲